【裁判字號】    98,消債更,738
【裁判日期】    980527
【裁判案由】    聲請更生程序
【裁判全文】
臺灣高雄地方法院民事裁定           98年度消債更字第738號
聲  請  人  甲○○
上列當事人因消費者債務清理事件聲請更生，本院裁定如下：
    主  文
聲請人甲○○自民國九十八年五月二十七日下午四時起開始更生
程序。
命司法事務官進行本件更生程序。
    理  由
一、聲請意旨略以：聲請人因消費借款及信用卡契約，致積欠無
    擔保債務合計新臺幣（下同）862,631 元，因無法清償債務
    ，而於民國95年8 月間依金融主管機關協調成立之中華民國
    銀行公會會員辦理消費金融案件無擔保債務協商機制，與債
    權銀行達成分期還款協議，同意自95年9 月起，以分108 期
    ，利率6 ％之方式償還，依協議每月應償還12,629元。然因
    前開協商之時，聲請人工作穩定，每月平均收入約可達3 萬
    元左右，在節省開支並在親友經濟協助下，尚可勉強依約履
    行；惟聲請人自97年11月起，即因所任職之公司實施無薪假
    制度，致聲請人收入減少，每月收入甚至僅餘1 、2 萬元，
    故實無力再履行前開協商結論而毀諾。雖聲請人其後仍以書
    面向最大債權銀行請求共同協商債務，惟不成立。因聲請人
    無法履行上開債務協商內容，實係因收入減少有不可歸責之
    事由存在，在聲請人5 年內未從事營業活動，且目前未聲請
    更生、清算或破產事件繫屬於法院，復未有無償行為有害及
    債權人之情形下，爰依法聲請准予裁定更生等語。
二、按債務人不能清償債務或有不能清償之虞者，得依本條例所
    定更生程序，清理其債務；債務人無擔保或無優先權之債務
    總額未逾1,200 萬元者，於法院裁定開始清算程序或宣告破
    產前，得向法院聲請更生；債務人對於金融機構因消費借貸
    、自用住宅借款、信用卡或現金卡契約而負債務，在聲請更
    生或清算前，應提出債權人清冊，以書面向最大債權金融機
    構請求協商債務清償方案並表明共同協商之意旨；債務人與
    金融機構協商成立者，不得聲請更生或清算，但因不可歸責
    於己之事由，致履行顯有重大困難者，不在此限；本條例施
    行前，債務人依金融主管機關協調成立之中華民國銀行公會
    會員辦理消費金融案件無擔保債務協商機制與金融機構成立
    之協商，準用前項之規定，消費者債務清理條例第3 條、第
    42條第1 項、第151 條第1 項、第5 項、第6 項分別定有明
    文。次按，法院裁定開始更生或清算程序後，得命司法事務
    官進行更生或清算程序，必要時，得選任律師、會計師或其
    他適當之自然人或法人一人為監督或管理人，消費者債務清
    理條例第16條第1項亦著有明文在案。
三、經查：
（一）聲請人前開主張，業據其提出財產及收入狀況說明書、債
      權人清冊、戶籍謄本、財團法人金融聯合徵信中心當事人
      當詢個人資料（信用報告）回覆書、財團法人金融聯合徵
      信中心當事人綜合信用報告－債務清理條例前置協商專用
      債權人清冊、聲請人之財政部高雄市國稅局財產歸屬資料
      清單及96年度綜合所得稅各類所得資料清單、薪給明細、
      房屋租賃契約證明、聲請人配偶之財政部高雄市國稅局財
      產歸屬資料清單及95、96年度綜合所得稅各類所得資料清
      單、聲請人之勞工保險被保險人投保資料表等各1 份為證
      。
（二）經查聲請人所積欠之債務總額，現為862,631 元，此有聲
      請人所提出之財團法人金融聯合徵信中心當事人當詢個人
      資料（信用報告）回覆書及財團法人金融聯合徵信中心當
      事人綜合信用報告－債務清理條例前置協商專用債權人清
      冊在卷（見本院卷第9-16頁）。又核聲請人名下並無財產
      ，且於96年間並無薪資所得之註記資料，有聲請人所提出
      之財政部高雄市國稅局財產歸屬資料清單及96年度綜合所
      得稅各類所得資料清單在卷（見本院卷第8 、19頁）；而
      依聲請人所提出之97年薪資資料，自97年1 月至9 月，聲
      請人之每月薪資，約自28,000元至31,695元不等（不含同
      年2 月所領取之年終獎金）；然自97年10月分起，聲請人
      之收入，即因有無薪假之註記，而逐步滑落，於98年1 月
      ，甚且僅有18,480元之薪資，而於98年2 月，縱加計年終
      獎金，亦僅有21,840元，98年3 月，則僅有18,480元，有
      聲請人所提薪資明細在卷（見本院卷第26、27頁），而聲
      請人前於95年間與金融機構達成上開協商後，係於98年1
      月間始毀諾之事實，亦經聲請人之債權銀行即國泰世華商
      業銀行股份有限公司陳報在卷（見本院卷第149 頁），則
      堪認聲請人所另主張先前雖依中華民國銀行公會會員辦理
      消費金融案件無擔保債務協商機制，與債權銀行達成分期
      還款協議，然因其後收入減少方無力再還款等情，亦應可
      信為真實。且客觀上聲請人此收入減少之情，亦應屬不可
      歸責於聲請人之事由。故可認聲請人上開與金融機構協商
      成立償還協議，已因不可歸責於聲請人之事由，致履行顯
      有重大困難。
（三）又依聲請人所提出之現有薪資資料，聲請人現每月之工作
      收入，約為1 萬元至2 萬元不等，已如前述，而聲請人尚
      育有3 名未成年子女，有戶籍謄本在卷可稽（見本院卷第
      41、42頁），至聲請人之配偶於96年間，全年僅有799 元
      之收入，有聲請人所提出其配偶乙○○之財政部高雄市國
      稅局96年度綜合所得稅各類所得資料清單在卷（見本院卷
      第40頁），是堪認聲請人所主張其配偶亦尚待其扶養乙節
      ，亦非不可採信，在聲請人別無其他有價值財產之情形下
      ，堪認聲請人之現有每月不足2 萬元之收入，如扣除其必
      要之生活費用，以及其配偶及3 名未成年子女之生活費，
      實無力再清償前開龐大之債務。故聲請人主張已不能清償
      債務之情，亦應可信為真實。
四、綜上所述，聲請人既積欠金融機構消費貸款、信用卡債務，
    債務金額未逾1,200 萬元，且其未經法院裁定開始清算程序
    或宣告破產，業經本院查明在案，有本院民事科查詢表附卷
    可稽（見本院卷第85頁），而如上所述，聲請人已不能清償
    債務，且前雖與金融機構協商成立償還協議，後因不可歸責
    於己之事由，致履行顯有重大困難，則其聲請更生，依上規
    定所示，自無不合，應予准許，爰命司法事務官進行本件更
    生程序，併裁定如主文所示。
五、依消費者債務清理條例第11條第1 項、第45條第1 項、第16
    條第1 項，裁定如主文。
中    華    民    國    98    年    5     月    27    日
                  民事第六庭    法      官  李怡諄
上為正本係照原本作成。
本裁定不得抗告。
本裁定已於98年5月27日下午4時公告。
中    華    民    國    98    年    5     月    27    日
                                書  記  官  陳建琪


司法院資訊處製作；財團法人民間司法改革基金會備份。
